【裁判字號】    99,上易,1589
【裁判日期】    990727
【裁判案由】    傷害等
【裁判全文】
臺灣高等法院刑事判決                99年度上易字第1589號
上  訴  人
即  被  告  丙○○
上列上訴人因傷害等案件，不服臺灣臺北地方法院99年度易字第
477號，中華民國99年6月14日第一審判決（起訴案號：臺灣臺北
地方法院檢察署99年度調偵字第75號），提起上訴，本院判決如
下：
    主  文
上訴駁回。
    事  實
本審認定之事實與第一審判決書所記載之事實相同，茲引用之。
    理  由
一、按依刑事訴訟法第350條、第361條、第362條、第367條規定
    ，不服地方法院之第一審判決而上訴者，須提出上訴書狀，
    並應敘述具體理由，為上訴必備之程式；其所提出之書狀未
    敘述上訴理由，或僅曾以言詞陳述上訴理由者，均應於上訴
    期間屆滿後20日內補提理由書於第一審法院。第一審法院經
    形式審查，認逾期未補提上訴理由者，應定期間先命補正；
    逾期未補正者，為上訴不合法律上之程式，應以裁定駁回。
    倘已提出上訴理由，但所提非屬具體理由者，則由第二審法
    院以上訴不合法律上之程式，判決駁回。而所謂具體理由，
    必係依據卷內既有訴訟資料或提出新事證，指摘或表明第一
    審判決有何採證認事、用法或量刑等足以影響判決本旨之不
    當或違法，而構成應予撤銷之具體事由，始克當之（例如：
    依憑證據法則具體指出所採證據何以不具證據能力，或依憑
    卷證資料，明確指出所為證據證明力之判斷如何違背經驗、
    論理法則）；倘僅泛言原判決認定事實錯誤、違背法令、量
    刑失之過重或輕縱，而未依上揭意旨指出具體事由，或形式
    上雖已指出具體事由，然該事由縱使屬實，亦不足以認為原
    判決有何不當或違法者（例如：對不具有調查必要性之證據
    ，法院未依聲請調查亦未說明理由，或援用證據不當，但除
    去該證據仍應為同一事實之認定），皆難謂係具體理由，俾
    與第二審上訴制度旨在請求第二審法院撤銷、變更第一審不
    當或違法之判決，以實現個案救濟之立法目的相契合，並節
    制濫行上訴（最高法院97年度台上字第892 號、97年度台上
    字第1402號、98年度台上字第2133號、98年度台上字第2158
    號、98年度台上字第2189號、98年度台上字第2204號等判決
    意旨參照）。又原審法院對上訴書狀有無記載理由，為形式
    上之審查，認有欠缺，且未據上訴人自行補正者，固應定期
    間先命補正。然上訴理由是否具體，依96年7月4日刑事訴訟
    法第361 條修正理由三之說明，屬第二審法院審查範圍，不
    在命補正之列。
二、原審判決上訴人即被告丙○○犯公然侮辱罪，處拘役十日，
    如易科罰金，以新臺幣一千元折算一日；又就其所犯傷害二
    罪（均累犯）各處拘役三十日，如易科罰金，均以新臺幣一
    千元折算一日。並就其所犯前開三罪所處之刑，定應執行拘
    役五十日，如易科罰金，以新臺幣一千元折算一日。被告上
    訴意旨略以：被告被甲○○、乙○○毆打部分，有事發之時
    報警，員警拍照為證，然地檢及地院，未曾對被告有利證據
    調查云云。
三、經查，原審判決依憑被告供述，及證人乙○○、甲○○、黃
    春蘭之證述，暨天主教耕莘醫院診斷證明書、乙○○受傷照
    片等證據，認定被告有公然侮辱、傷害之犯行，已詳敘所憑
    證據與認定之理由，從形式上觀察並無任何憑空推論之情事
    ，所為論斷，亦與經驗法則、論理法則，均屬無違。且原判
    決關於科刑之部分，已說明被告於受有期徒刑執行完畢5年
    之內再犯有期徒刑以上之傷害罪，為累犯，就被告所犯傷害
    二罪部分，應依刑法第47條第1項之規定加重其刑，並已依
    刑法第57條各款所列情狀，審酌被告僅因其妻與甲○○間有
    債務存在糾紛，即以言語侮辱甲○○，另出手傷害乙○○、
    甲○○，所為均屬非是，佐以被告犯罪後之態度，迄今猶未
    與告訴人2人達成和解，賠償損失，及徵諸告訴人甲○○遭
    公然侮辱時之身分地位，告訴人2人受傷程度尚輕微等一切
    情狀，而為量刑之準據，經核並無量刑輕重相差懸殊等裁量
    權濫用之情形。再查，被告所主張其遭甲○○、乙○○毆打
    乙節，原判決理由亦已說明證人即告訴人甲○○、乙○○於
    原審審理中皆已否認有拿吹風機毆擊被告之行為（見原審卷
    第49頁反面、第50頁反面、第51頁、第53頁），且依被告於
    偵查時所供：因乙○○拿吹風機敲伊手臂，並說叫伊太太阿
    勝還錢，伊就隨手打乙○○1個耳光等語（見98年度偵字第
    9649號偵查卷第47頁），及依證人甲○○於原審審理時所證
    ：伊胸部是被被告用力揮伊時候受傷的等語（見原審卷第49
    頁反面），足認被告斯時出手推甲○○時，用力相當猛烈，
    應非單純如被告所稱僅欲阻止甲○○持吹風機毆擊時回擋碰
    觸，肇致甲○○胸部挫傷，堪認被告均係出於攻擊之目的而
    出手揮摑乙○○耳光，及猛力推甲○○胸部，且縱認被告遭
    乙○○、甲○○持吹風機敲擊之情節為真實（關於乙○○、
    甲○○被訴傷害被告部分，業經檢察官不起訴處分），揆諸
    最高法院92年度台上字第3039號判決所揭示侵害業已過去或
    無從分別何方為不法侵害之互毆行為，均不得主張防衛權等
    意旨，被告亦不能主張正當防衛，而解免傷害告訴人乙○○
    、甲○○之罪責，原審已詳為指駁被告此部分之抗辯，核與
    經驗或論理法則無違，亦無何違法之處。上訴人所執上訴理
    由，不足以認為原判決有何不當或違法之處，其顯非依據卷
    內訴訟資料，具體指摘判決於認定事實、適用法律或量刑等
    項有何不當或違法之處，揆諸前開說明，其上訴為不合法律
    上之程式，應予駁回。並不經言詞辯論為之。
據上論斷，應依刑事訴訟法第367條前段、第372條、第373條，
判決如主文。
中    華    民    國    99    年    7     月    27    日
                  刑事第二十三庭審判長法  官  許宗和
                                      法  官  沈君玲
                                      法  官  林海祥
以上正本證明與原本無異。
不得上訴。
                                      書記官  林淑貞
中    華    民    國    99    年    7     月    27    日
附錄：本案論罪科刑法條全文
中華民國刑法第309條
（公然侮辱罪）
公然侮辱人者，處拘役或 3 百元以下罰金。
以強暴犯前項之罪者，處 1 年以下有期徒刑、拘役或 5 百元以
下罰金。
中華民國刑法第277條
（普通傷害罪）
傷害人之身體或健康者，處 3 年以下有期徒刑、拘役或 1 千元
以下罰金。
犯前項之罪因而致人於死者，處無期徒刑或 7 年以上有期徒刑
；致重傷者，處 3 年以上 10 年以下有期徒刑。

司法院資訊處製作；財團法人民間司法改革基金會備份。
